　　　　　　　　　臺灣高等法院刑事判決
　　　　　　　　　　　　　　　　　100年度交上易字第376號
上　訴　人　臺灣臺北地方法院檢察署檢察官
被　　　告　宋曜仲
上列上訴人因被告公共危險案件，不服臺灣臺北地方法院100年
度審交易字第98號，中華民國100年11月2日第一審判決（聲請簡
易判決處刑案號：臺灣臺北地方法院檢察署100年度偵字第7913
號），提起上訴，本院判決如下：
    主  文
上訴駁回。
    理  由
一、聲請簡易判決處刑意旨略以：宋曜仲於民國（下同）100年3
    月13日凌晨0時30分許，在位於臺北市市○○道○段某處之
    燒烤店內飲用啤酒約兩杯後，於同日3時15分許駕駛車牌號
    碼0500-A6號自用小客車搭載廖彥鈞沿臺北市市○○道○段
    東往西方向行駛，嗣於同日凌晨3時30分許，行經臺北市市
    ○○道○段63號前，宋曜仲因見前方有警察實施臨檢，為躲
    避臨檢而倒車時，同向後方騎乘車號J7T-031號重型機車之
    曾治維見狀煞車不及撞擊宋曜仲所駕駛上開車輛之車尾保險
    桿而人車倒地，致曾治維受有傷害（所涉過失傷害部分未據
    告訴），經警至現場處理，並檢測其呼氣酒精濃度達每公升
    0.22毫克，因認宋曜仲涉犯刑法第185條之3之公共危險罪嫌
    云云。
二、按犯罪事實應依證據認定之，無證據不得認定犯罪事實；又
    不能證明被告犯罪者，應諭知無罪之判決，刑事訴訟法第15
    4條第2項、第301條第1項分別定有明文。又認定不利於被告
    之事實，須依積極證據，苟積極證據不足為不利於被告事實
    之認定時，即應為有利於被告之認定，更不必有何有利之證
    據。另刑事訴訟法上所謂認定犯罪事實之證據，係指足以認
    定被告確有犯罪行為之積極證據而言，該項證據自須適合於
    被告犯罪事實之認定，始得採為斷罪資料（參看最高法院30
    年上字第816號、29年上字第3105號判例）。次按刑法第185
    條之3之罪，以服用毒品、麻醉藥品、酒類或其他相類之物
    ，不能安全駕駛動力交通工具而駕駛者，為其構成要件，警
    察機關於取締酒後駕駛時，通常固以呼氣後酒精濃度數值之
    高低，作為判斷能否安全駕駛之參考，但該數值之高低，僅
    可做為能否安全駕駛之證據方法之一，非絕對且唯一之證據
    ，即非一有服用上開物品而駕駛動力交通工具之行為即成立
    犯罪，亦非以服用前開物品後在體內所含一定濃度之比例為
    絕對之標準，是故行為人縱有服用前揭物品而駕駛動力交通
    工具之情形，是否已達不能安全駕駛之程度而構成犯罪，仍
    應就個案具體情況予以衡酌，並依嚴格之證據予以證明。
三、檢察官認被告宋曜仲涉有上開罪嫌，無非係以被告之供述、
    證人曾治維之證述、酒精濃度檢測單、刑法第185條之3案件
    測試觀察紀錄表、生理平衡檢測表、臺北市政府警察局呼氣
    酒精濃度測試確認單、道路交通事故現場圖、臺北市政府警
    察局松山分局交通分隊道路交通事故補充資料表、臺北市政
    府警察局松山分局交通分隊談話紀錄表、道路交通事故調查
    報告表及現場照片為主要論據，並聲請傳喚證人曾治維、吳
    政諺、陳伯全及廖牧凡等人到庭訊問為證。被告固不否認有
    於前揭時、地服用酒類，並於前揭時、地發生車禍事故等事
    實。惟否認有何公共危險之犯行，辯稱：車禍的發生與飲酒
    無關，伊是因為看到臨檢倒車逃避追查始發生車禍，伊的駕
    駛能力並無因酒精作用下降而不能安全駕駛等語。
四、經查：
(一)、被告確有於100年3月13日凌晨0時許，在臺北市市○○道○
    段某燒烤店飲酒，並於凌晨3時15分前數分鐘，自該燒烤店
    駕車出發沿市○○道○段由東往西方向行駛，嗣於凌晨3時1
    5分許，在市○○道○段63號前，因欲逃避警方攔檢而倒車
    與證人曾治維所騎乘之機車發生碰撞事故，經警測得吐氣所
    含酒精濃度為每公升0.22毫克等事實，業據被告供述在卷（
    見偵卷第5-6、51-52頁、原審審交易字卷第11頁背面），且
    有刑法第185條之3案件測試觀察紀錄表、酒精濃度檢測單、
    道路交通事故現場圖、臺北市政府警察局松山分局交通分隊
    道路交通事故補充資料表、臺北市政府警察局松山分局交通
    分隊談話紀錄表、道路交通事故調查報告表(一)(二)及現場照片
    共11張在卷可查（見偵卷第14、16、24-25、27-35頁）。
(二)、按汽車駕駛人有飲用酒類或其他類似物後其吐氣所含酒精濃
    度超過每公升0.25毫克或血液中酒精濃度超過0.05％以上不
    得駕車，此為道路交通安全規則第114條第2款所明定。是車
    輛駕駛人縱有飲用酒類而經測得體內含每公升0.25毫克以下
    之酒精濃度，在交通法規上既然容許其得駕駛動力車輛，足
    見呼氣酒測在每公升0.25毫克以下者，應可推定駕駛人並無
    不能安全駕駛之情形。而一般人酒後測量得呼氣酒精濃度若
    達每公升0.25毫克者，始會產生「輕度協調功能降低」，亦
    有行政院國軍退除役官兵輔導委員會臺北榮民總醫院88年8
    月5日（88）北總內字第26868號函可查（見原審北交簡字卷
    第5-6頁）。是本案被告為警查獲時之呼氣酒測既僅有每公
    升0.22毫克，低於每公升0.25毫克，則其是否確有產生協調
    功能降低而無法安全駕駛動力車輛之情形，本非無疑。
(三)、又被告為警查獲後，有當場經員警施以觀察及生理平衡檢測
    ，其結果除「因嫌疑人有【車禍公共危險，經酒精濃度測試
    ，測試值達0.22毫克／公升】跡象，顯然無法正常駕駛」經
    勾選外，其餘供判斷駕駛人是否有未能正常駕駛之選項如「
    夜間駕車，未依規定使用燈光，駕駛行為明顯異常」、「轉
    彎或變換車道未打方向燈或方向燈錯誤；或有駛入對向車道
    、單行道等異常行為」、「對員警指揮及交通號誌無反應或
    遲緩，駕駛判斷力顯然欠佳」、「駕駛有蛇行，車身搖擺不
    定，轉彎半徑過大或過小等駕駛操控力欠佳情形」、「車輛
    行徑偏離常軌，時而加速，時而突停，顯然無法正常操控」
    、「命駕駛人作直線測試或平衡動作，駕駛人腳步不穩或手
    腳顫抖，顯然無法正常駕駛」、「查獲後，嫌疑人出入車門
    困難或劃定直線無法正常行走，顯然無法正常操控駕駛」及
    「查獲、測試或詢問過程，嫌疑人有語無倫次、含糊不清、
    意識模糊、注意力不集中、嘔吐、呆滯、多話、大笑、昏睡
    叫喚不醒及泥醉情事」等項次，均未經觀察製作紀錄之警員
    廖牧凡加以勾選；被告當場所為「畫圓圈」、「直線行走十
    公尺」、「兩臂平伸抬頭轉圈」及「金雞獨立三十秒」四種
    檢測項目結果，均經檢測警員陳伯全勾選為「正常」，有刑
    法第185條之3案件測試觀察紀錄表、生理平衡檢測紀錄表附
    卷可稽（見偵卷第14-15頁）。又較之被告於生理平衡檢測
    紀錄表及於100年4月21日接受檢察官訊問後於「受訊問人」
    欄之親筆簽名，亦以被告於生理平衡檢測表所為之簽名較為
    清晰有力，有生理平衡檢測紀錄表及檢察官訊問筆錄可查（
    偵卷第15、52頁）。從而，依上開證據以觀，可知被告於案
    發當時意識狀態清晰，生理狀況正常，難認有何駕駛能力降
    低之情形。
(四)、檢察官雖認被告係因駕駛能力受到酒精影響始發生車禍云云
    。然本案車禍發生之原因，係因被告酒後駕車並發現在案發
    地點前方有警察設站執行臨檢勤務，一時心虛欲逃避臨檢，
    始臨時倒車而與證人曾治維發生事故，業據被告於原審審理
    中所自承（原審審交易字卷第11頁背面），核與證人曾治維
    於警詢證稱：看到自小客車亮起倒車燈開始倒車，我閃避不
    及就撞上該車左側並摔倒等情節大致相符（見偵卷第9頁）
    。是本案肇事因素係起因於被告逃避臨檢，難認與被告飲酒
    一事有相當因果關係，殊難僅憑被告有酒後駕車肇事即遽認
    其於行為時已達不能安全駕駛之程度。
五、綜上，被告辯稱本案車禍事故發生與酒醉不能安全駕駛一事
    無關，尚非子虛，應堪採信。檢察官所為舉證，尚不足使本
    院確信被告有飲用酒類而不能安全駕駛之事實。此外復查無
    其他積極證據足認被告有檢察官所指之上述犯行，揆諸前揭
    說明，原審對被告為無罪之諭知，尚無不合。
六、檢察官提起上訴略以：被告係於外側車道中央倒車，且觀諸
    被告所駕駛之車輛左後方保險桿與曾治維所騎乘機車之車頭
    均嚴重破損，足見被告之駕駛行為異常且撞擊力道強勁。而
    人體對於酒精之耐受力因人而異，尚難以被告吐氣所含酒精
    濃度未達每公升0.25毫克即認被告無不能安全駕駛之情。另
    參以被告於酒精濃度檢測單上之簽名字跡有明顯抖動之情，
    足認原審以被告於生理平衡檢測表上之簽名較偵查時為清晰
    而認被告當時意識及生理狀態均正常，非屬有據。且證人曾
    治維、吳政諺、陳伯全、廖牧凡於警詢及偵查時，均未就車
    禍當時被告是否受有酒精影響產生注意力下降等細節為陳述
    ，原審以本件車禍係因被告為逃避臨檢所致，而認無調查上
    開證人之必要亦非有據云云。惟觀諸本案被告於發生車禍後
    ，在酒精濃度檢測單、臺北市政府警察局呼氣酒精濃度測試
    確認單所為之簽名（見偵卷第16頁）與生理平衡檢測表（見
    偵卷第15頁）上之簽名相較，雖較不工整，但仍非潦草而能
    清楚辨識其所書寫之文字，自難以此為被告不利之認定。且
    警方於被告與曾治維發生車禍後，即對被告進行生理平衡測
    試，結果均屬正常，被告酒精濃度呼氣測試之數值亦未逾上
    開所述標準，已詳如上述，自難以被告自承於駕駛前有飲用
    酒類，且為躲避警方臨檢倒車而與證人曾治維發生車禍等情
    ，逕推論被告確已達不能安全駕駛之程度而駕駛上揭車輛。
    檢察官之上訴為無理由，應予駁回。
據上論斷，應依刑事訴訟法第368條，判決如主文。
本案經檢察官黃騰耀到庭執行職務。
中    華    民    國   100    年    12    月    28    日
                  刑事第十五庭審判長法  官   沈宜生
                                    法  官   陳坤地
                                    法  官   林明俊
以上正本證明與原本無異。
不得上訴。
                                    書記官   徐仁豐
中    華    民    國   100    年    12    月    28    日